【裁判字號】    95,交聲,225
【裁判日期】    950621
【裁判案由】    違反道路交通管理處罰條例聲明異議
【裁判全文】
臺灣桃園地方法院刑事裁定           95年度交聲字第225號
異  議  人
即受處分人  甲○○
上列受處分人因違反道路交通管理處罰條例案件，不服交通部公
路總局新竹區監理所，九十五年五月一日桃監裁罰字第裁五二－
Z00000000號裁決，聲明異議，本院裁定如下：
    主  文
異議駁回。
    理  由
一、異議意旨略以：異議人甲○○於民國九十五年二月二十五日
    十八時三十分許，駕駛車號五D －五九七三號自小客車，行
    駛至國道三號高速公路北向三六. 五公里處附近時，因遭後
    車撞擊，致向前撞擊前車而發生追撞事件，然此追撞事件發
    生前，異議人已與前車保持六至七部車之距離，異議人發現
    前車停止後，異議人立刻煞並停於前車之後，異議人是遭後
    車追撞，遂撞擊前車，是異議人顯有保持安全距離，自無違
    規情事，本件舉發顯有不當云云。
二、按「汽車行駛於高速公路或設站管制之道路，而不遵管制之
    規定者，處汽車駕駛人新臺幣（下同）三千元以上六千元以
    下罰鍰。」道路交通管理處罰條例第三十三條第一項定有明
    文，而汽車駕駛人有同條例第三十三條之情形者，記違規點
    數一點，同條例第六十三條第一項第一款亦有規定；又「汽
    車行駛高速公路，前後兩車間之行車安全距離，在正常天候
    狀況下，依左列規定：一、小型車：車輛速率之每小時公里
    數值除以二，單位為公尺。」高速公路交通管制規則第六條
    第一項第一款定有明文。經查：
(一)、異議人甲○○於九十五年二月二十五日十八時三十分許，駕
    駛車號五D －五九七三號自小客車，行駛至國道三號高速公
    路北向三六. 五公里處附近時，發生黃金城駕駛之車號八K
    九二二三號自小客貨車（下稱A 車）向前撞擊甲○○駕駛之
    車號五D －五九七三號自小客車（下稱B 車）；異議人駕駛
    之B 車撞擊黃清和駕駛之車號KH二八九九號自小客車（下稱
    C 車）；黃清和駕駛之C 車向前撞擊游敏文駕駛之車號GX五
    一三○號自小客車（下稱D 車）之交通事故，嗣經內政部警
    政署國道公路警察局第六警察隊警員到場處理後，以異議人
    未保持行車安全距離，掣單舉發其違反道路交通管理處罰條
    例第三十三條第一項之規定。異議人向原處分機關申訴後，
    原處分機關調查結果，認異議人違規行為成立，乃於九十五
    年五月一日，以桃監裁罰字第裁五二－Z 00000000
    號裁決異議人三千元之罰鍰，並依同條例第六十三條第一項
    第一款記違規點數一點（下稱原處分）等情，為異議人陳述
    明確，核與黃金城、黃清和、游敏文警詢時陳述相符，並有
    內政部警政署國道公路警察局舉發違反道路交通管理事件通
    知單、交通部公路總局新竹區監理所桃監裁罰字第裁五二－
    Z 00000000號裁決書、道路交通事故現場圖、調查
    表各一份在卷可稽，此部分事實，堪以認定。
(二)、異議人於九十五年二月二十五日警詢時坦承：我當時駕駛B
    車行駛於該肇事路段之內側車道，我是跟著C 車前行，時速
    約每小時七十公里，我與C 車保持六個車身之距離等語，依
    前開高速公路交通管制規則之規定，異議人以時速七十公里
    之速度駕車前行上開路段，自應與前車保持三十五公尺之安
    全距離；而異議人於九十五年三月二日向監理機關申訴時提
    出「紅單自白書」亦明確指出其當天駕駛之車輛為LANCER1.
    6 自小客車，而查，LANCER 1.6車型之車身長度為四點四二
    公尺，有該車規格表一份在卷，異議人自稱與前車保持六個
    車身之距離，以車身長度換算距離，異議人當時駕車以時速
    七十公里之速度而僅與前車保持約二六點五二公尺之距離前
    行，顯然未達前揭規定其所應保持三十五公尺之安全距離，
    是僅依異議人警詢自行陳述之當時駕車情形，即足認異議人
    未與前車保持安全距離無誤，員警憑此開單告發，自無違誤
    。
(三)、異議人一再辯稱：當時因為前方突然擁擠，我看到在前之C
    車停止時，便採煞車，因擔心遭後車撞擊，所以是慢慢煞車
    ，我停止於C 車後方約三十至四十公分處（指並未撞擊C車
    ），約二秒後，後方之A 車撞擊我車尾，我才追撞C 車云云
    ，然查，上開遭異議人駕駛之B 車撞擊之C 車駕駛人黃清和
    於警詢時陳稱：我當時停於前車即D 車之後，遭B 車自後撞
    擊我車尾，B 車撞擊我車尾二次，我因而向前撞擊D 車等語
    ，該C 車駕駛人與A 、B 、D 車之駕駛人，均互不相識，且
    與異議人之間無何恩怨，均為異議人所是認，而該C 車駕駛
    人上開陳述，又是於本件事故發生之當日即時陳述，除應無
    與他人勾串之可能外，且因較接近案發時間，記憶自較清新
    ，該C 車駕駛人此部分陳述已可採信。上開C 車係遭B 車撞
    擊車尾二次已可認定。是C 車遭B 車撞擊之二次中，除其中
    一次係因B 車遭A 車撞擊而向前撞擊C 車外，另一次顯係B
    車煞車不及而自行造成，異議人辯稱其遭A 車撞擊前並未撞
    擊C 車，顯與事實不符。而查汽車在高速公路平面，於路面
    乾燥之情況下，以七十公里之時速行駛，其煞停所需距離約
    須三二點六九公尺，此參高速公路汽車煞車距離、行車速度
    及坡度對照表即明。故如以異議人行車時速七十公里之時速
    行駛，衡諸物理，此時煞停所需距離三二點六九公尺，異議
    人以時速七十公里之時速在高速公路行駛，當時路況正常、
    天候良好，視線、標誌、標線清楚、無障礙物，有交通事故
    調查表一份在卷，若其確實保持三十五公尺之安全距離，自
    能即時煞停，其自不會因煞車不及而自行撞擊C 車一次，益
    徵本件係因異議人未與C 車保持安全距離，見C 車停車，因
    煞車不及，而先撞擊C 車一次，緊接其後之D 車，亦因未與
    B車保持安全距離，致煞車不及，撞擊異議人之B 車，異議
    人受此撞擊後，再向前撞擊C 車第二次甚明。
(四)、綜上，原處分機關因認異議人即受處分人駕車行駛於高速公
    路，與前車未保持安全距離，不遵高速公路交通管制規則第
    六條第一項第一款之管制規定，遂依道路交通管理處罰條例
    第三十三條第一項、第六十三條第一項第一款之規定，以九
    十五年五月一日桃監裁罰字第裁五二－Z 00000000
    號裁決書，裁處異議人三千元之罰鍰，並記違規點數一點，
    核無不當。本件異議為無理由，應予駁回。至於本件A 、C
    、D 車駕駛人就本件交通事故，是否另有違規行為，對於異
    議人已成立之違規行為即無影響，故不論警察機關對A 、C
    、D 車駕駛人有無開單舉發，受處分人均不能免責；異議人
    與A 、C 、D 車駕駛人本件交通事故所生損害賠償事宜，亦
    核屬渠等間之民事法律關係；異議人因交通違規而為警舉發
    ，則屬政府與受處分人間之公法上關係，二者應分別以觀，
    均併予敘明。
三、依道路交通案件處理辦法第十九條，裁定如主文。
中    華    民    國    95    年    6     月    21    日
                  交通法庭  法  官  尹   良
以上正本證明與原本無異。
如不服本裁定，應於裁定送達後5 日內向本院提出抗告狀。
                            書記官  廖宜政
中    華    民    國    95    年    6     月    21    日


司法院資訊處製作；財團法人民間司法改革基金會備份。
